【裁判字號】    92,台上,995
【裁判日期】    920306
【裁判案由】    違反毒品危害防制條例
【裁判全文】
最高法院刑事判決                                九十二年度台上字第九九五號
    上  訴  人  乙○○
    選任辯護人  張居德律師
    上  訴  人  甲○○
右上訴人等因違反毒品危害防制條例案件，不服台灣高等法院台中分院中華民國九十
一年十二月五日第二審判決（九十一年度上訴字第一七六八號，起訴案號：台灣台中
地方法院檢察署九十一年度偵字第七九０九號），提起上訴，本院判決如左：
    主  文
上訴駁回。
    理  由
按刑事訴訟法第三百七十七條規定，上訴於第三審法院，非以判決違背法令為理由，
不得為之。是提起第三審上訴，應以原判決違背法令為理由，係屬法定要件。如果上
訴理由狀並未依據卷內訴訟資料，具體指摘原判決不適用何種法則或如何適用不當，
或所指摘原判決違法情事，顯與法律規定得為第三審上訴理由之違法情形，不相適合
時，均應認其上訴為違背法律上之程式，予以駁回。本件上訴人乙○○、甲○○上訴
意旨略稱：(一)、刑法第一百五十六條第一項禁止偵訊機關以不正方法取供，係在保護
被告意思活動與決定自由；而同法第一百條之一規定訊問被告時應全程錄音、錄影，
係為保障訊問被告之過程應合法與適當，其兩者所規範及保護之目的不同。被告之自
白縱出於自由意志，其與偵訊機關是否有全程錄音、錄影無涉。本件警訊筆錄並未全
程錄音、錄影，依刑事訴訟法第一百條之一及憲法第八條、第十條等規定，應排除其
證據能力。原判決採為論罪之依據，於法有違。(二)、乙○○辯稱：扣案之毒品係與綽
號「阿邦」者合買供己施用，原判決對乙○○上開有利之辯解未調查釐清，復未說明
何以不採之理由，於法有違。(三)、上訴人二人於警訊中雖曾自白，然上訴人二人嗣於
偵查中均已否認犯行，上訴人二人前後供述不一而有瑕疵。原判決未說明有何補強證
據可資參證，而以上訴人二人於警訊中之自白，為認定上訴人二人有本件犯行之依據
，於法有違。(四)、原判決以乙○○飾語狡辯，難認已有悔意等情，作為量刑之依據。
然其未說明乙○○行使訴訟防禦權所為之辯解與其犯後態度，究意有何論理上之關聯
，遽為乙○○不利之認定，於法有違等語。
惟查原判決認定乙○○有原判決事實欄所記載之販賣第二級毒品、第三級毒品；甲○
○有意圖販賣而持有第二級毒品、第三級毒品犯行，係以上情業據乙○○於警訊及檢
察官初訊中；甲○○於警訊、檢察官初訊及第一審法院審理檢察官聲請羈押訊問中，
均坦承不諱，且上訴人二人上開供述各節，並相符合。上訴人二人經警查獲扣案如原
判決事實欄所記載之毒品，經送內政部警政署刑事警察局鑑驗結果，均檢出如原判決
理由欄一、(一)、２及一、(二)、２所說明之第二級及第三級毒品成分，有該署民國九十
一年五月二十二日刑鑑字第０九一０一０七一０二號鑑驗通知書及鑑證附卷可稽。乙
○○自承其向綽號「阿海」之不詳姓名成年男子，以第二級毒品ＭＤＭＡ藥丸每顆新
台幣（下同）一百九十元，第三級毒品愷他命每包（毛重三十公克）一萬八千元之代
價販入，再將第三級毒品愷他命以膠囊分裝（每包三十公克之第三級毒品愷他命，分
裝成一百二十顆愷他命膠囊）後售出，是每顆第二級毒品ＭＤＭＡ藥丸可獲利十元，
每顆第三級毒品愷他命可獲利五十元，其有營利之目的至為明顯。甲○○係因缺錢用
，經乙○○遊說後，基於意圖販賣之犯意，在台中市○區○○路十五號「滾石ＰＵＢ
」內，取得如原判決事實欄所記載之第二級及第三級毒品等情，業據上訴人二人供述
明確。堪認甲○○確係意圖販賣而持有前開毒品。乙○○雖辯稱：伊於警詢中之自白
非出於任意性，嗣並依照警方之意思在偵查中坦承犯行等語；甲○○雖亦辯稱：警詢
筆錄之記載有誤，但警方要求伊必須配合，伊在偵查中自白犯行，亦係警方之要求等
情；乙○○於原審之選任辯護人亦為其辯稱：警詢中未全程錄音，於法有違等情。然
刑事訴訟法第一百條之一有關全程錄音之規定，旨在擔保詢問程序之合法性、正當性
及筆錄所載與其陳述相符，是被告在警詢時之自白，如係出於自由意思，非依不正方
法取供，且其自白之陳述與事實相符，並無筆錄內所載之被告陳述與錄音或錄影之內
容不符者，縱令司法警察對其詢問時未經全程錄音，致其詢問程序不無瑕疵，參酌同
法第一百五十六條第一項規定「被告之自白，非出於強暴、脅迫、利誘、詐欺、違法
羈押或其他不正之方法，且與事實相符者，得為證據。」，難謂其警詢筆錄無證據能
力。上訴人二人均承認警方並無刑求取供之情形，其等於警詢時所製作之警訊錄音帶
，經第一審當庭勘驗並播放結果，警方確係採一問一答之方式，製作上訴人二人之警
詢筆錄，就刑事訴訟法第九十五條有關上訴人二人涉犯罪名、曉以權利及依同法第二
百四十八條之一詢問是否通知家屬在場等，亦均詳為告知並徵詢上訴人二人意見，並
無上訴人二人所辯自白非出於任意性之情形。且乙○○就警方之詢問項目及內容，均
能清晰而明確之回答，顯無因施用毒品而影響其意識及自由陳述能力之狀況。而錄音
內容與上訴人二人之警詢筆錄內容亦相互吻合，並無刑事訴訟法第一百條之一第二項
所謂筆錄內所載之被告陳述與錄音之內容不符，而不得作為證據之情形，是上訴人二
人自白之任意性及真實性，並無疑義。雖依警詢筆錄之記載及第一審勘驗之結果，上
訴人二人之警詢時間均合計為一小時又十分鐘，而乙○○警詢錄音時間僅為七分鐘；
被告甲○○警詢錄音時間僅為十一分鐘。而證人即製作上訴人二人警詢筆錄之警員翁
永奇、謝錫寬證稱：伊等在繕打筆錄之時間，均有暫時切掉錄音機等語。雖堪認警方
並未就警詢過程為全程錄音。然上訴人二人之警詢筆錄內容既無與警詢錄音內容有何
不符之情形，且又與上訴人二人於檢察官初訊時自白情節相符。況甲○○於檢察官聲
請法院裁定羈押經第一審法院訊問時亦為相同之供述；乙○○於檢察官聲請裁定羈押
經第一審法院訊問時亦供稱：「我不是販賣，是朋友透過我向藥頭拿，我在中間有賺
每顆二、三十元之差價。」等情，益徵上訴人二人自白之任意性及真實性，顯無疑義
等情，予以綜合判斷。因而撤銷第一審關於乙○○販賣第二級毒品及販賣第三級毒品
及甲○○部分判決，改判論處乙○○販賣第二級毒品；甲○○意圖販賣而持有第二級
毒品罪刑，已於判決內說明其所憑之證據及其認定之理由，從形式上觀察，並無違背
法令之情形。按證據之取捨與證據之證明力如何，均屬事實審法院得自由裁量、判斷
之職權；苟其此項裁量、判斷，並不悖乎通常一般之人日常生活經驗之定則或論理法
則，又於判決內論敘其何以作此判斷之心證理由者，即不得任意指摘其為違法，而據
為提起第三審上訴之合法理由。又被告之自白固不得作為認定犯罪之唯一證據，而須
以補強證據證明其確與事實相符，然茲所謂之補強證據，並非以證明犯罪構成要件之
全部事實為必要，倘其得以佐證自白之犯罪非屬虛構，能予保障所自白事實之真實性
，即已充分。又得據以佐證者，雖非直接可以推斷該被告之實施犯罪，但以此項證據
與被告之自白為綜合判斷，若足以認定犯罪事實者，仍不得謂其非屬補強證據。原審
綜合上述各項證據資料，認定上訴人二人確有前揭犯行等情，乃其採證職權之合法行
使，不容任意指為違法。刑事訴訟法第一百條之二準用同法第一百條之一規定，司法
警察官或司法警察詢問犯罪嫌疑人時，應全程連續錄音；必要時應全程連續錄影。但
有急迫情況且經記明筆錄者，不在此限。考其立法目的，在於建立訊問筆錄之公信力
，並擔保訊問程序之合法正當；亦即在於擔保犯罪嫌疑人對於訊問之陳述，係出於自
由意思及筆錄所載內容與陳述相符。如果犯罪嫌疑人之陳述係屬自白，並基於自由意
思而非出於不正之方法，且其自由之陳述與事實相符，縱令對其詢問時未經全程連續
錄音或錄影，致詢問程序稍嫌微疵，仍難謂其自白之筆錄，無證據能力。原判決認定
上訴人二人有前揭犯行，並非單採上訴人二人於警詢中之自白，其綜合參酌前述證據
資料，並說明上訴人二人於警詢中之自白具任意性且與事實相符。則揆諸上開說明，
上訴人二人之警詢筆錄未全程連續錄音或錄影，訊問程序不無瑕疵，但不影響於判決
，上訴人執此提起第三審上訴，難認係適法之上訴理由。按被告對犯罪之辯解，僅為
引發法院為其有利注意之參考資料，如其所辯僅為空泛之詞而無具體事證可查，在訴
訟上已失參考價值，於判決亦不足生影響，當亦無應於判決內一一說明其不採納理由
之可言。原判決已綜合卷內資料說明乙○○辯稱各節，係屬臨訟飾卸之詞，不足採信
之理由（原判決第七頁第十五行至第八頁第三行）。原判決就乙○○其餘空泛之辯解
，縱未一一加以指駁，而有欠周全，然於判決既不生影響，自不得執為上訴第三審之
理由。量刑之輕重，係屬事實審法院得依職權自由裁量之事項，苟已斟酌刑法第五十
七條各款所列情狀，而未逾越法定刑度，不得遽指為違法。又判決理由是否完備，應
就判決之整體觀察為綜合考量，不可擷取其中片段，遽予評斷。本件原判決敘明審酌
上訴人二人之品行，年輕體健，不思以正當途徑掙取金錢，圖以販賣毒品獲利，動機
不佳，並斟酌乙○○販賣第二級及第三級毒品，足以使購買施用者導致生理及心理毒
害，形成生理成癮性及心理依賴性，嚴重戕害國民身心健康，危害社會治安，惡性重
大，乙○○犯罪後猶飾詞狡辯，難認已有悔意等一切情狀，在法定刑範圍內，量處乙
○○有期徒刑柒年陸月。從形式上觀察，並無濫用量刑權限或判決理由不備之違法情
形存在。自不得任意指摘執為合法之第三審上訴理由。上訴意旨就原判決明確之論斷
，徒憑己見，泛指為違法，難謂係適法上訴第三審之理由，其上訴違背法律上之程式
，應予駁回。
據上論結，應依刑事訴訟法第三百九十五條前段，判決如主文。
中      華      民      國    九十二    年      三      月      六      日
                              最高法院刑事第三庭
                                  審判長法官  董  明  霈
                                        法官  林  茂  雄
                                        法官  王  居  財
                                        法官  張  祺  祥
                                        法官  池  啟  明
      右正本證明與原本無異
                                              書  記  官
中      華      民      國    九十二    年      三      月     十二     日


司法院資訊處製作；財團法人民間司法改革基金會備份。
